臺灣彰化地方法院民事裁定
110年度抗字第53號
抗  告  人  福祿紡織帆布漂染股份有限公司

兼  法  定
代  理  人  林建鑫  

相  對  人  第一商業銀行股份有限公司

法定代理人  邱月琴  


上列當事人間拍賣抵押物事件，抗告人對於民國110年3月16日本
院簡易庭109年度司拍字第173號裁定提起抗告，本院裁定如下：
    主  文
抗告駁回。
抗告程序費用新臺幣1,000元由抗告人負擔。
    理  由
一、按抵押權人，於債權已屆清償期，而未受清償者，得聲請法
    院，拍賣抵押物，就其賣得價金而受清償，民法第873條定
    有明文；上開規定依同法第881條之17，於最高限額抵押權
    準用之。復按聲請拍賣抵押物，原屬非訟事件，祇須其抵押
    權已經依法登記，並依登記之清償期業已屆滿而未受清償時
    ，法院即應為許可拍賣之裁定，至實際上之清償期有無變更
    ，本非所問；倘當事人就此有爭執時，不妨提起訴訟以求解
    決，殊不容依抗告程序聲明不服（最高法院58年台抗字第52
    4號裁定要旨參照）。又法院所為拍賣抵押物准許與否之裁
    定，無確定實體法上法律關係存否之效力，債務人或抵押人
    對抵押債權及抵押權之存否如有爭執，應另循訴訟途徑以謀
    解決，不得僅依抗告程序聲明其有爭執，並據為廢棄拍賣裁
    定之理由（最高法院51年度第5次民、刑庭總會決議㈢、51年
    台抗字第269號裁判、94年度台抗字第631號裁判、94年度台
    抗字第270號裁定要旨參照）。
二、抗告人（下合稱抗告人，單指一人則逕稱福祿公司、林建鑫
    ）抗告意旨略以：相對人主張伊於民國87年2月26日簽發新
    臺幣（下同）34,800,000元之本票，經本院核發87年度票字
    第1009號民事裁定後，兩造就該債務之清償方式，已達成分
    期還款約定，意即就該擔保債權之清償期，已達成新的合意
    ，約定由伊按月分期還款，伊對此分期還款約定享有期限利
    益，並有遵期履行，不容債權人片面取消或變更。以上事實
    業據伊提出債權額計算表、重要通知函及轉帳傳票可證，非
    訟法院依形式審查即可認定，本件抵押權所擔保之債權之清
    償期尚未屆至，相對人不得行使抵押權，原審裁定就上開事
    實認定尚有疑義，有違背法令之虞，爰依法提起抗告，請求
    廢棄原審裁定等語。
三、相對人則以：本件抵押權所擔保之債權除伊與福祿公司間之
    票據債務外，尚有林建鑫基於連帶保證關係保證第三人億承
    實業股份有限公司與伊之間的債務。伊前於104年間對林建
    鑫所有之不動產（部份抵押物）為強制執行，林建鑫未免前
    開不動產遭拍賣，遂與伊達成協議，同意林建鑫每月每案各
    清償5萬元，暫時不對抵押物強制執行，然如有一期未履行
    或受第三人強制執行（包含保全程序）時，所有借款視為屆
    期須一次全部清償；因部分抵押物於另案已受法務部行政執
    行署彰化分署查封進行執行程序，相對人自得聲請本院裁定
    拍賣抵押物。又兩造間並無還款條件變更及展延清償之合意
    ，此觀重要通知函所載「履約期間內仍以原契約計算利息」
    即明等語置辯。
四、經查：
  ㈠本件相對人於原審主張抗告人、林建洋、林建塘、林建仁、
    林建上（歿）、林榮祿（歿）於77年10月24日、82年9月25
    日、83年9月27日以如附表所示之不動產，設定66,000,000
    元之本金最高限額抵押權予相對人，以擔保福祿公司對相對
    人現在及將來一切債務之清償，存續期間自77年10月24日至
    107年10月23日，並依照各個債務契約所約定之日期清償借
    款。嗣福祿公司於87年2月26日簽發面額34,800,000元之本
    票予相對人，經提示催討欠款，福祿公司未為清償，又經本
    院87年執字第1889號歷次強制執行，仍無法受償，因債務已
    屆清償期，債務人至今仍未償還，爰聲請拍賣抵押物以資受
    償，有他項權利證明書、抵押權設定契約書、他項權利移轉
    變更契約書、債權憑證、戶籍謄本、本院家事法庭函文、司
    法院家事事件公告、土地及建物登記謄本影本在卷可佐，堪
    認上開最高限額抵押權已經依法登記，且債權已屆清償期而
    未受清償，原審裁定並無違誤。
  ㈡抗告人固主張兩造間就抵押權所擔保之債權清償期已有新合
    意云云。對此相對人則予以否認，並以前詞為辯。依首揭說
    明要旨，清償期實際上有無變更或展延，於聲請拍賣抵押物
    事件中，法院無從審理認定。且兩造間之約定究應如何解釋
    ，須探求當事人真意，始能認定，亦涉及實體事項，非本件
    非訟事件程序所得審究。從而，抗告意旨指摘原審裁定不當
    ，求予廢棄，為無理由，應予駁回。
五、據上論結，本件抗告為無理由，依非訟事件法第46條、第21
    條、第24條第1項，民事訴訟法第495條之1第1項、第449條
    第1項、第95條、第78條，裁定如主文。
中　　華　　民　　國　　111 　年　　1 　　月　　28　　日
                  民事第一庭   法  官　徐沛然
以上正本係照原本作成。
本裁定僅得以適用法規顯有錯誤為理由提起再抗告；如提再抗告
，應於收受送達後10日內委任律師為代理人向本院提出再抗告狀
（須按對造人數添具繕本），並繳納再抗告費新台幣1,000元。 
中　　華　　民　　國　　111 　年　　1 　　月　　28　　日
                               書記官  蔡明株